【裁判字號】    99,易,735
【裁判日期】    991217
【裁判案由】    竊盜
【裁判全文】
臺灣屏東地方法院刑事判決               99年度易字第735號
公  訴  人  臺灣屏東地方法院檢察署檢察官
被      告  陳文能
上列被告因竊盜案件，經檢察官提起公訴（99年度偵字第5020號）
本院判決如下：
    主  文
陳文能竊盜，累犯，處有期徒刑玖月；又竊盜，累犯，處有期徒
刑柒月。應執行有期徒刑壹年貳月。
    事  實
一、陳文能前於民國96年間，因竊盜案件，經本院以96年度簡字
    第181 號判處有期徒刑3 月確定；又因竊盜案件，經本院以
    96年度易字第80號判處有期徒刑8 月確定，上開2 罪經本院
    以96年度聲減字第1423號分別減為有期徒刑1 月又15日、4
    月，應執行有期徒刑5 月確定，於97年7 月20日縮刑期滿執
    行完畢。詎陳文能猶不知悔改，竟於前揭有期徒刑執行完畢
    5 年內，又意圖為自己不法之所有，基於竊取他人財物之犯
    意，先於99年5 月16日下午4 時許，騎乘車號PJO-708 號普
    通重型機車，至屏東縣佳冬鄉○○段青山靶場產業道路旁（
    即編號「清糖幹19支9 分5 引7 」之電線桿旁）張吉雄所承
    租之芒果園內，趁四下無人之際，徒手摘取張吉雄所種植之
    愛文芒果100 公斤，得手後並以張吉雄放置於該處工寮內之
    「良果袋」紙袋包裝，再將竊得之芒果放入張吉雄所有之紙
    箱內予以盛裝，然後再騎乘上開機車載運至位於屏東縣枋寮
    鎮○○○路667 號及797 號之2 家水果店，以每公斤新臺幣
    （下同）20元之低價分別售出65及35公斤，得款合計2,000
    元；復於同日晚上7 時許再度前往上開芒果園，另意圖為自
    己不法之所有，基於竊取他人財物之犯意，徒手摘取張吉雄
    種植於上開芒果園之芒果76公斤，得手後載運至位於屏東縣
    枋寮鄉台一線440 公里處南下車道旁之水果攤欲出售時，因
    張吉雄在上開芒果園內埋伏目擊陳文能之竊盜過程，一路尾
    隨並通報警方到場而當場查獲，並扣得上開芒果76公斤後發
    還與張吉雄。
二、案經張吉雄訴由屏東縣政府警察局枋寮分局報請臺灣屏東地
    方法院檢察署檢察官偵查起訴。
    理  由
壹、程序部分：
    按被告以外之人於審判外之陳述，經當事人於審判程序同意
    作為證據，法院審酌該言詞陳述或書面陳述作成時之情況，
    認為適當者，亦得為證據，刑事訴訟法第159 條之5 第1 項
    定有明文。查被告陳文能對證人張吉雄於警詢中所為陳述，
    暨其他具傳聞性質之證據，於本案言詞辯論終結前，均未聲
    明異議，則依刑事訴訟法第159 條之5 第2 項之規定，視為
    被告已同意援引作為證據，且經本院審酌各該證據作成時之
    情況及取得過程等節，認為以之為證據使用，應屬適當，是
    依刑事訴訴法第159 條之5 之規定，自有證據能力。
貳、實體事項：
一、訊據被告陳文能固坦承有於上開時地分別摘取告訴人張吉雄
    所種植之芒果100 公斤、76公斤，合計共176 公斤，其中10
    0 公斤變賣得款2,000 元之事實，惟矢口否認有何竊盜犯行
    ，辯稱：伊不知道上開芒果園已租予告訴人，告訴人承租的
    土地與伊父親之土地間亦沒有以圍籬作區隔，伊以為摘取的
    是伊父親所種植之芒果云云，惟查：
  (一)被告有於上開時地分別徒手摘取告訴人所有之芒果共100 公
    斤、76公斤，合計176 公斤，其中100 公斤變賣得款2,000
    元之事實，業據被告於警詢、偵查及本院審理中均坦承不諱
    ，且與告訴人即證人張吉雄於警詢中證述之情節大致相符，
    復有屏東縣政府警察局枋寮分局扣押筆錄、扣押物品目錄表
    、扣押物品收據（見警卷第7 至10頁）、贓物認領保管單（
    見警卷第20頁）及照片9 張（見警卷第25至29頁）等在卷可
    稽，堪認此部份之事實為真。
  (二)被告雖以前揭情詞置辯，惟被告之前即曾幫忙其父親收成芒
    果之事實，業經證人即被告之兄陳文傑到庭證述屬實，且被
    告亦於偵查中自承於99年5 月間有幫忙收成芒果，採收後用
    以裝盛的箱子上印製的果農姓名為其兄之子「陳家毅」（此
    業據被告供陳在卷，見偵卷第30頁），而被告此2 次分別摘
    取芒果計176 公斤後，隨手在上開芒果園工寮內拿取用以裝
    盛上開芒果之紙箱，與其之前幫忙採收所用之紙箱不同，有
    前引之照片附卷可查，故被告是否真有誤認上開芒果園仍由
    其父親所耕種之情形，即非無疑；再加以被告於警詢時亦自
    陳不知道上開芒果為何人所有（見警卷第4 頁），是被告事
    後以不知土地已出租而誤認上開芒果為其父親所有而摘取之
    ，不足採信。
  (三)又被告雖辯稱告訴人承租的土地與伊父親之土地間沒有以圍
    籬作區隔，伊以為摘取的是伊父親所種植之芒果，伊去採應
    該沒問題云云，惟證人陳文傑於本院審理中證述：告訴人所
    承租之土地與伊父親之地係以馬路作為區隔，且伊與伊父親
    均未同意被告可以自行去採收芒果，縱使是被告來幫忙時，
    採收的芒果亦不會分給被告，仍是伊與伊父親所有等語（見
    本院卷第49頁），足認不論被告是否認知上開芒果究竟屬何
    人所有，被告就上開芒果均無採收權。況被告於本院審理中
    陳述：上開芒果市價只有30幾元等語（見本院卷第49頁），
    然被告卻以1 公斤20元此遠低於其所認知之市價價格變賣，
    被告就上開芒果苟非以竊盜所得之贓物視之，實無以低於市
    價之價格出售之理。是堪認被告明知其就上開芒果無採收權
    仍摘取之，而有意圖為自己不法之所有，竊取他人財物之故
    意至明。
  (四)綜上所述，被告所辯無非係事後卸責之詞，不足採信。本件
    事證明確，被告犯行堪以認定，應依法論科。
二、核被告所為，各係犯刑法第320 條第1 項之竊盜罪。其所犯
    上開2 罪間，犯意有別，行為殊異，應予分論併罰。又被告
    前曾受如事實欄所載之有期徒刑執行完畢，有臺灣高等法院
    被告前案紀錄表在卷可按，其於受有期徒刑執行完畢後5 年
    內，故意再犯本件有期徒刑以上之2 罪，均為累犯，各應依
    刑法第47條第1 項規定，加重其刑。爰審酌被告前已有竊盜
    之財產犯罪前科，素行非佳，且正值青壯，竟仍不思循正途
    賺取所需，僅因貪圖小利，即再犯本件2 次竊盜犯行，顯見
    其漠視他人財物之所有權，守法意識薄弱，未曾因前所受刑
    之執行而記取教訓，惡性非輕，對民眾財產安全及社會治安
    均非無相當危害，惟念犯罪時所採手段尚屬平和，未造成告
    訴人之其他損害，所竊部分物品並業經發還告訴人領回，兼
    衡被告之學歷、職業、家庭狀況等一切情狀，分別量處如主
    文所示之刑，並定其應執行之刑。
據上論斷，應依刑事訴訟法第299 條第1 項前段，刑法第320 條
第1 項、第47條第1 項、第51條第5 款，刑法施行法第1 條之1
，判決如主文。
本案經檢察官林圳義到庭執行職務。
中    華    民    國    99    年    12    月    17    日
                  刑事第二庭    審判長法  官  徐美麗
                                      法  官  許瑜容
                                      法  官  薛侑倫
以上正本證明與原本無異。
如不服本判決應於收受判決後10日內向本院提出上訴書狀，並應
敘述具體理由；其未敘述上訴理由者，應於上訴期間屆滿後20日
內向本院補提理由書（均須按他造當事人之人數附繕本）「切勿
逕送上級法院」。
中    華    民    國    99    年    12    月    17    日
                                書記官  邱郁芸
附錄本件論罪科刑法條：
中華民國刑法第320條
（普通竊盜罪、竊佔罪）
意圖為自己或第三人不法之所有，而竊取他人之動產者，為竊盜
罪，處5 年以下有期徒刑、拘役或5 百元以下罰金。
意圖為自己或第三人不法之利益，而竊佔他人之不動產者，依前
項之規定處斷。
前二項之未遂犯罰之。

司法院資訊處製作；財團法人民間司法改革基金會備份。
